臺灣高等法院刑事判決　　　　　　　　　　　　　九十一年度上訴字第一七四七號
　　上　訴　人　臺灣板橋地方法院檢察署檢察官
　　被　　　告　甲○○即黃甲○.
右上訴人因被告偽造文書等案件，不服臺灣板橋地方法院九十一年度訴緝字第九號，
中華民國九十一年五月十三日第一審判決（起訴案號：臺灣板橋地方法院檢察署八十
二年度偵字第五四八五號）提起上訴，本院判決如左：
    主  文
上訴駁回。
    理  由
一、公訴意旨略以：甲○○（即黃甲○○）意圖為自己不法之所有，明知與乙○於民
    國（下同）七十九年七月七日離婚，而於同年七月八日假冒其夫名義，至彰化縣
    員林鎮○○路三一六號長江汽車行，將其夫乙○所有車號000－0000號自
    小客車一輛，賣與不知情之車行老闆賴漢平（現改名為丙○○），並訂立汽車買
    賣合約書一紙，雙方合意買賣價金為新臺幣（下同）三十八萬元，賴某不虞有詐
    ，仍分兩次給尹女買賣價金合計三十六萬元。嗣賴某於八十一年二月十五日上午
    九時三十分許，在雲林縣斗南鎮○○路○段二○三號車庫為警查獲，始知受騙。
    因認甲○○涉犯刑法第二百十六條、第二百十條行使偽造私文書、第三百三十九
    條第一項詐欺取財之罪嫌。
二、按犯罪事實應依證據認定之，無證據不得推定其犯罪事實；不能證明被告犯罪者
    ，應諭知無罪之判決；刑事訴訟法第一百五十四條、第三百零一條第一項分別定
    有明文。又犯罪事實之認定，應憑真實之證據，倘證據是否真實尚欠明確，自難
    以擬制推測之方法，為其判斷之基礎；而認定犯罪事實之證據係指足以認定被告
    確有犯罪行為之積極證據而言，該項證據自須適合於被告犯罪事實之認定，始得
    採為斷罪資料，最高法院五十三年著有臺上字第六五六號、二十九年上字第三一
    ０五號判例。且刑事訴訟上證明之資料，無論其為直接或間接證據，均須達於通
    常一般之人均不致有所懷疑，而得確信其為真實之程度，始得據為有罪之認定，
    若其關於被告是否犯罪之證明未能達此程度，而有合理懷疑之存在，致使無從形
    成有罪之確信，根據「罪證有疑，利於被告」之證據法則，即不得遽為不利被告
    之認定，亦有最高法院七十六年度臺上字第四九八六號判例可稽。其以情況證據
    （即間接證據）斷罪時，尤須基於該證據在直接關係上所可證明之他項情況事實
    ，本乎推理作用足以確證被告有罪，方為合法，不得徒憑主觀上之推想，將一般
    經驗上有利被告之其他合理情況逕予排除，此觀諸最高法院三十二年上字第六十
    七號判例意旨亦甚彰明。且告訴人之告訴，係以使被告受刑事訴追為目的，是其
    陳述是否與事實相符，仍應調查其他證據以資審認，最高法院五十二年臺上字第
    一三○○號判例明揭此旨。
三、訊據被告甲○○固坦承於七十九年七月八日以其前夫乙○名義，在彰化縣員林鎮
    ○○路三一六號長江車行，將車號000－0000號自用小客車，以三十六萬
    元價金，售與證人丙○○（原名為賴漢平，嗣更名為丙○○），簽寫乙○姓名，
    而訂立買賣契約書，且已收受全數價金一情，惟堅決否認有何行使偽造文書或詐
    欺之犯行，辯稱：渠不知該車先借款質押與告訴人宋瑞雲之事，渠之前夫乙○，
    將其名下所有之車號000－0000號自用小客車連同相關過戶文件交給渠出
    售，原本同意將售得價金交與被告作為離婚扶養子女之費用，惟被告將售車所得
    價金全數取走，不知所蹤，並提出「離婚協議書」、「讓渡書」為證（本院卷第
    三十二頁、第三十三頁）。
四、公訴人認為被告有上開罪嫌，係以證人賴漢平、尹伊於警訊或偵查之證詞，暨
    被告口卡、汽車新領牌照登記書、汽車買賣合約書等為論據。
五、經查：
    (一)車號000－0000號自用小客車原車主為乙○，由告訴人宋瑞雲於七十九
      年七月十一日過戶為新車主，此有汽車新領牌照登記書（車主聯）、汽車行車
      執照、進口證明書影本各一件及車輛竊盜、車牌失竊資料個別查詢報表－查詢
      車輛認可資料二件在卷可稽。而被告於七十九年七月八日將該車出售與證人丙
      ○○（原名賴漢平），亦有汽車買賣合約書一件可稽。
    (二)告訴人宋瑞雲於警訊時指訴：「我認識乙○，是多年朋友，於七十九年七月三
      日在臺北縣中和市○○路三五四號將000－0000號自小客車賣給我，新
      臺幣伍拾萬元賣給我」、「因為我和乙○是朋友關係，所以信用他，我將伍拾
      萬元交給乙○，而他就把原始資料所有證件齊全交給我，然後向我說以後還會
      給我伍拾萬元，將車子拿回去，他說先借他開兩、三天，同時失去連絡，．．
      ．」、「我向乙○購車是於七十九年七月十一日就持證件去監理站過戶，證件
      是正本，只有行車執照是補發而已」（詳參八十一年三月二十八日警訊筆錄）
      ；其復於檢察官訊問時證言：「這部車原是乙○所有，他把車賣給我，乙○向
      我借去一天，說隔天交還我，結果沒還，我去找他時，他已遷走，．．．」、
      「他向我說需要錢，說要把車給車行，．．．說先把車賣給我，說他有錢時隔
      天就拿錢來（五十萬），要我把車資料全部還他，這些都是七十九年七月三日
      的事，車是賣給我，且車也當天把車向我借去」、「借一、二天，到後來都沒
      與我聯絡，後來發現他們夫妻已離婚了」（詳參臺灣新竹地方法院檢察署八十
      一年度偵字第四四六四號卷第九頁、第十頁八十一年六月十五日訊問筆錄）、
      「他說車子要借用一、二天就把車子開走，乙○將車子原始資料新領牌照登記
      書、行車執照放在我這邊，而且把乙○身份證、印章給我要辦過戶」、「．．
      ．乙○將證件交給我，我等他二、三天，．．．，乙○本意是向我借五十萬元
      ，拿該車抵押給我，而且他說若還錢，車子就讓我辦理過戶。原始資料都在我
      這裡，．．．」、「車子都是乙○在開，只有原始資料，乙○身分證影本、印
      章押在我這邊，沒有合約書」（詳參臺灣板橋地方法院檢察署八十一年度偵字
      第一四四八○號卷第二十六頁八十一年十月五日訊問筆錄、第三十九頁、第四
      十頁八十一年十一月二十日訊問筆錄）。是據告訴人宋瑞雲所證內容，堪認為
      被告前夫乙○曾以車輛及相關資料質押借款五十萬元，嗣以借車為由取回車輛
      後，則失去聯絡；而乙○借款、質押及借車，被告未曾出現或介入處理，此據
      告訴人宋瑞雲供明在卷，足見被告應不知車主乙○以該車借款、質押及借回車
      輛之事。
    (三)證人丙○○（原名賴漢平）於警訊時證述：「七十九年七月八日十一時十分在
      員林鎮○○路三一六號（長江汽車買賣商行），有尹伊在場，並有買賣契（合
      ）約書壹份為憑」（詳參八十一年二月十五日警訊筆錄）、「我於七十九年七
      月八日上午十一時十分在員林鎮○○路三一六號長江汽車行向乙○太太甲○○
      及乙○內舅尹伊購買的」、「除甲○○及尹伊二人在場與我交車外，另乙○及
      宋瑞雲二人未在場，當日交車時我先付新臺幣壹拾捌萬元給尹伊、甲○○，另
      隔天七十九年七月九日上午尹伊本人到我員林長江汽車行，再由我拿壹拾捌萬
      元，．．．」、「是乙○太太甲○○代理簽名（乙○名字）」詳參八十一年二
 月二十二日警訊筆錄）；其於檢察官訊問時證稱：「七十九年七月份，黃甲○
      ○及尹伊一起來把車賣我三十八萬，證件齊全，．．．」、「．．．因身分證
      影本、印章、買賣的證件齊全，所以乙○應該知道」（同前臺灣新竹地方法院
      檢察署偵查卷第十頁八十一年六月十五日訊問筆錄）、「（尹伊、甲○○給你
      什麼？）行車執照、新領牌照登記書車主聯部分、印章、身分證」（詳參同前
      臺灣板橋地方法院檢察署二十七頁八十一年十一月五日訊問筆錄）；其於原審
      調查時證言：「當時我們有簽這份契約書，當時我們簽名的時候我們只有簽一
      次，複寫到另外一份契約書，我們再一人持有一份，當時因為證件上的車主是
      乙○，所以要用乙○的名字來簽，我認識被告的弟弟，而且證件齊全，所以我
      才會買這部車，．．．」（詳參原審訴緝字第九號卷第七十頁）。核與被告之
      妹尹伊於警訊時證言：「我有出售000－0000號自小客車給賴漢平，於
      七十九年七月八日在員林長江汽車行賴漢平車行成交的」、「我與胞姐甲○○
      將000－0000小客車出售給賴漢平，原車主是乙○．．．」、「我與甲
      ○○將000－0000號自小客車要出售給賴漢平時，證件完全齊全，且均
      是正本資料，只有身分證影本而己，但我們要賣車我姐夫乙○也知道，而且同
      意並委託我們出售該車」、「我將000－0000號車賣賴漢平是參拾捌萬
      元，分二次取款，餘貳萬元做為該車違規或過戶抵付，我將售款所得均給甲○
      ○取走」、「．．．乙○委託甲○○出售車子及代為簽合約書」（詳參八十一
      年三月三日警訊筆錄）相符；且告訴人宋瑞雲於七十九年七月十一日辦理過戶
      登記時，同時申請補發行車執照，此有臺北市監理處九十一年三月十五日北市
      監三字第○九一三二五六七一○○號函一件附卷足稽（參原審訴緝字第九號卷
      第二十六頁），可證告訴人宋瑞雲辦理過戶登記時，並未提出行車執照。被告
      售車時既能提出完整之車籍資料，顯見已獲車主乙○事前授權售車；再以車主
      乙○以借車為由向告訴人宋瑞雲取回車輛，轉交與被告出售取得價金後，隨即
      逃匿無蹤，亦未曾出面主張被告冒名售車，是證人尹伊所證：車主乙○知悉且
      委託被告售車之事等語，堪以採信。況且，倘被告知悉該車已由前夫乙○借款
      質押，衡情當不致售車與親弟尹伊相熟之證人丙○○（原名賴漢平），以避免
     為警查知，參以乙○於七十九年七月二日出具之讓渡書，其內容載明：「本人
      乙○同意將車號000－0000號自用小客車乙輛，交與甲○○處理，作為
      子女教育費用。」，更足以證明被告係經乙○之授權，因此，被告辯稱：賣車
      是經過車主乙○同意等語，應與事實相符。
     綜上所述，被告既已經過車主乙○授權，而以乙○名義出售前開車輛，當無行
     使偽造私文書或詐欺證人丙○○（原名賴漢平）可言；而告訴人宋瑞雲借款、
     借車之對象，均為車主乙○，與被告無涉，且無證據證明被告與乙○共犯本件
     罪行。此外，復查無其他積極證據足認被告有何公訴人起訴之行使偽造私文書
     及詐欺罪行，不能證明被告犯罪，自應為被告無罪之判決。
六、原審以不能證明被告犯罪而為被告無罪之諭知，經核原判決並無不合，檢察官上
    訴猶以：證人乙○並未到庭，原審僅以被告持有原始車籍資料即推論被告係得車
    主之同意，其推論屬無據，指摘原判決不當，請求將原判決撤銷改判云云，惟查
    ：由證人尹伊之證言，與乙○出具之讓渡書觀之，被告係得到乙○之同意，應屬
    無疑，有如前述，究不能以乙○未到庭而否定前開認定，綜上，檢察官之上訴為
    無理由，應予駁回。
據上論斷，應依刑事訴訟法第三百六十八條，判決如主文。
本案經檢察官吳慎志到庭執行職務。
中      華      民      國    九十一    年      八      月      九      日
                              臺灣高等法院刑事第二十四庭
                                  審判長法  官  陳  貽  男
                                        法  官  王  炳  梁
                                        法  官  李  世  貴
右正本證明與原本無異。
檢察官如不服本判決應於收受送達後十日內向本院提出上訴書狀，其未敘述上訴之理由者並
得於提起上訴後十日內向本院補提理由書（均須按他造當事人之人數附繕本）。
                                        書記官  魏  汝  萍
中      華      民      國    九十一    年      八      月      九      日
